臺灣高等法院刑事裁定　　　　　　　　 100年度抗字第1285號
抗　告　人
即　被　告　林燦良
上列抗告人即被告因辯護人聲請核發錄音光碟案件，不服臺灣臺
北地方法院中華民國100 年10月3 日裁定（100 年度聲字第2619
號），提起抗告，本院裁定如下：
    主  文
抗告駁回。
    理  由
一、原裁定意旨略以：抗告人即被告林燦良（簡稱被告）所涉誣
    告案件，業經原審於民國100年4月8 日以99年度訴字第1351
    號判決判處有期徒刑1年，並經本院於100年8月11日以100年
    度上訴字第1497號判決上訴駁回，而我國現行刑事訴訟法之
    第二審係採覆審制，是被告所涉誣告案件，於脫離第一審即
    原審繫屬後，既業經第二審即本院審理並為判決，則本件辯
    護人聲請交付該案99年9月20日、99年9月24日、100年1月28
    日、100年3月22日之一審準備程序及審理程序法庭錄音光碟
    ，自難認與被告行使辯護權有何關連性及必要性，從而駁回
    辯護人自費交付法庭錄音光碟之聲請等語。
二、抗告意旨略以：按刑事訴訟法第44條之1第2項後段規定，本
    件被告因所涉誣告案件，於前向原審聲請自費付與99 年9月
    20日、99年9月24日、100年1月28日、100年3月22 日之第一
    審準備程序及審理程序法庭錄音光碟，其費用再依相關規定
    繳納，然原審卻為指摘「難認與被告行使辯護權有何關連性
    及必要性」，惟查，該於第一審訴訟程序之初始期間（如於
    第一庭審理等），被告未有辯護人，而被告亦非法學專業人
    士，誠或有未盡合宜之權力行使之疑慮，故為如是聲請，本
    理無不合，爰請廢棄原裁定云云。
三、按辯護人於審判中得檢閱卷宗及證物並得抄錄或攝影；又依
    法得聲請檢閱或閱覽卷宗之人，得於開庭翌日起至裁判確定
    後30日前，繳納費用請求交付法庭錄音光碟，刑事訴訟法第
    33條第1 項、法庭錄音辦法第7 條分別定有明文。復按辯護
    人於審判中得檢閱卷宗及證物，此閱卷權屬於被告重要的辯
    護權利之一，法理基礎導源於聽審原則下被告的資訊請求權
    ，據此，被告得請求獲悉本案相關資訊，而閱卷制度，正是
    保障審判階段被告獲悉充分資訊並據以調整辯護方向之機制
    ；惟閱卷權之權利主體雖是被告，但行使權限則在其辯護人
    ，此乃就被告防禦權利與證據保全必要間，立法權衡之結果
    。因此，辯護人依據司法院所制定法庭錄音辦法第7 條規定
    請求交付錄音光碟時，非有正當理由並符合比例原則，法院
    原則上固不應予以限制，惟如辯護人聲請交付法庭錄音光碟
    ，與被告辯護權利之行使不具關連性及必要性，自與前揭規
    定之立法目的有違，而無從准許交付。
四、經查，本件被告所涉誣告案件，前經原審於100年4月8日以9
    9年度訴字第1351號判決判處有期徒刑1年，被告上訴後，嗣
    經本院於100年8月11日以100年度上訴字第1497 號判決上訴
    駁回，並經最高法院於100年10月28日以100年度台上字第58
    82號判決上訴駁回確定，有本院被告前案紀錄表在卷可稽。
    另參以我國現行刑事訴訟法之第二審係採覆審制，就上訴案
    件為完全重覆之審理，關於事實之認定、證據之取捨及法律
    之適用，均與第一審同其職權，是被告所涉誣告案件，於脫
    離第一審即原審繫屬後，既業經第二審即本院審理並為判決
    ，則第二審已就該案全部卷證重為直接審理，而為採證認事
    ，被告亦已在第二審審理程序中就其答辯內容為實質之訴訟
    防禦權行使，是被告之選任辯護人向原審聲請交付該案99年
    9月20日、99年9月24日、100年1月28日、100年3月22日之第
    一審準備程序及審理程序法庭錄音光碟，尚難認與被告行使
    辯護權有何關連性及必要性。
五、原審本於同上見解，裁定駁回被告之辯護人自費交付法庭錄
    音光碟之聲請，經核尚無不合。是抗告人上開抗告意旨，要
    係徒憑己意，就原裁定之明白指駁空言爭執，其抗告為無理
    由，應予駁回。至刑事訴訟法第44條之1第2項規定：「當事
    人、代理人、辯護人或輔佐人如認為審判筆錄之記載有錯誤
    或遺漏者，得於次一期日前，其案件已辯論終結者，得於辯
    論終結後七日內，聲請法院定期播放審判期日錄音或錄影內
    容核對更正之。其經法院許可者，亦得於法院指定之期間內
    ，依據審判期日之錄音或錄影內容，自行就有關被告、自訴
    人、證人、鑑定人或通譯之訊問及其陳述之事項轉譯為文書
    提出於法院。」係就主張審判筆錄之記載有錯誤或遺漏之人
    ，應如何聲請，以及法院應如何處理所為之規定，此與前揭
    刑事訴訟法第33條規定依法得聲請檢閱或閱覽卷宗之人，即
    得依法庭錄音辦法第7條及法庭數位錄音實施要點第7點之規
    定聲請交付法庭錄音光碟，係屬二事，附此敘明。
據上論結，應依刑事訴訟法第412條，裁定如主文。
中    華    民    國    100    年    11   月    18    日
                  刑事第十九庭  審判長法  官  鄧振球
                                      法  官  曾德水
                                      法  官  潘翠雪
以上正本證明與原本無異。
不得再抗告。
                                      書記官  朱家賢
中    華    民    國    100    年    11   月    18    日